臺灣臺中地方法院刑事判決
109年度易字第3335號
公  訴  人  臺灣臺中地方檢察署檢察官
被      告  汪重彣



選任辯護人  紀佳佑律師
上列被告因妨害自由案件，經檢察官提起公訴（108年度偵字第2
9085號），本院判決如下：
    主    文
汪重彣犯侵入住宅附連圍繞之土地罪，處拘役貳拾伍日，如易科
罰金，以新臺幣壹仟元折算壹日；又犯侵入住宅附連圍繞之土地
罪，共伍罪，各處拘役拾伍日，如易科罰金，均以新臺幣壹仟元
折算壹日。應執行拘役伍拾日，如易科罰金，以新臺幣壹仟元折
算壹日。
    犯罪事實
一、汪重彣係地號臺中市○○區○○○段○000號土地（下稱第257號土
    地）之承租人，在該土地上種植果樹。劉昌榮係鄰地即地號
    臺中市○○區○○○段○000○0號土地（下稱第257之3號土地）之
    所有權人，於民國107年7月30日申請土地鑑界，於同年10月
    1日完成複丈，確認汪重彣種植之部分果樹位在第257之3號
    土地，並於108年4月23日以白色尼龍網圍繞第257之3號土地
    。詎汪重彣明知上開鑑界結果及圍繞土地之情，仍未得劉昌
    榮之同意，各基於無故侵入他人住宅附連圍繞之土地之犯意
    ，分別為下列行為：
　㈠接續於108年5月12日某時、同年月13日某時及同年月15日某
    時，擅自以越過白色尼龍網之方式，無故侵入第257之3號土
    地管理其種植之果樹。
　㈡於108年6月27日上午8時46分許，擅自以越過白色尼龍網之方
    式，無故侵入第257之3號土地管理其種植之果樹。
　㈢於108年7月11日上午7時29分許，擅自以越過白色尼龍網之方
    式，無故侵入第257之3號土地管理其種植之果樹。
　㈣於108年10月11日某時，擅自以越過白色尼龍網之方式，無故
    侵入第257之3號土地管理其種植之果樹。
　㈤於108年10月28日上午9時7分許，擅自以越過白色尼龍網之方
    式，無故侵入第257之3號土地管理其種植之果樹。
　㈥於108年11月9日上午8時30分許，擅自以越過白色尼龍網之方
    式，無故侵入第257之3號土地管理其種植之果樹。
二、案經劉昌榮告訴臺灣臺中地方檢察署檢察官偵查起訴。
    理    由
壹、程序部分
　  本判決所引用被告汪重彣以外之人於審判外之陳述，檢察官
    、被告及其辯護人於本院審理時均同意作為證據，迄辯論終
    結前未聲明異議，本院審酌上開證據資料作成時之情況，尚
    無違法不當及證明力明顯過低之瑕疵，認為以之作為證據應
    屬適當，依刑事訴訟法第159條之5第1項規定，均有證據能
    力。非供述證據部分，因無證據證明係公務員違背法定程序
    所取得，亦無顯有不可信之情況，且檢察官、被告及其辯護
    人於本院審理時均同意該等證據之證據能力，經本院於審理
    期日提示予被告並告以要旨而為合法調查，應認均得作為證
    據。
貳、實體部分
一、認定犯罪事實所憑證據及理由
　　訊據被告固坦承於犯罪事實所載時間，進入第257之3號土地
    之事實，惟矢口否認有何侵入住宅附連圍繞土地之犯行，辯
    稱：伊從69年起即承租第257號土地，種植果樹至今，伊去
    第257之3號土地是為了要管理伊種植之果樹，伊覺得不需要
    問告訴人劉昌榮云云。辯護人則為被告辯護稱：被告長期種
    植之果樹在2筆土地交界處，與告訴人之住宅有一段距離，
    是因為921地震走山才會造成經界變動，被告係於告訴人鑑
    界後，才知道第257之3號土地是告訴人所有，且於法院因本
    院109年度豐簡字第499號返還土地等民事案件進行勘驗前，
    雙方均認果樹為被告所有，是以本案應屬於民事糾紛，應無
    需以刑事責任苛責被告等語。經查：
　㈠被告為第257號土地之承租人，告訴人劉昌榮為鄰地即第257
    之3號土地之所有權人。又被告所種植之部分果樹根植在第2
    57之3號土地，其先後於犯罪事實欄所載時間進入告訴人以
    白色尼龍網圍繞之第257之3號土地等情，均為被告所不爭執
    ，核與告訴人於偵查及本院準備程序時之指述（見偵字卷第
    96-98頁，本院卷第71頁）相符，亦有土地登記第一類謄本
    、地籍圖謄本、現場影音譯文、現場照片（含空拍照片）、
    臺中市東勢地政事務所109年10月23日中東地二字第1090010
    180號函檢附土地複丈成果圖、同所110年1月20日中東地二
    字第1100000689號函檢附第257之3號土地之土地複丈申請書
    、土地複丈成果圖、駁回通知書（稿）與監視器影像照片附
    卷可稽（見偵字卷第11-19頁、第23-32頁、第41-42頁、第5
    3頁、第105-113頁，本院卷第39-49頁、第137-139頁、第22
    1-229頁、第285頁、第293-295頁），此部分之事實，首堪
    認定。
　㈡告訴人之住宅坐落在第257之3號土地，其有以白色尼龍網圍
    繞第257之3號土地乙節，業據告訴人於偵查中指訴明確（見
    偵字卷第96-98頁），與被告於本院審理時供稱：網子是告
    訴人所圍，伊住在網子右側（即第257號土地），告訴人住
    在網子左側（即第257之3號土地），伊採果實之處係在告訴
    人住處那一側等語（見本院卷第276-277頁）互核無違，亦
    有現場照片（含空拍照片）存卷可證（見偵字卷第23頁、第
    53頁、105-113頁，本院卷第137-139頁、第285頁），足認
    被告所侵入者，係與告訴人之住宅毗鄰相連，且四周設有圍
    障以相隔裏外之土地，而屬「住宅附連圍繞之土地」。
　㈢刑法第306條規定所保護之法益為個人居住場所之私密性，即
    個人對其住居處所及範圍有決定何人可以進入或停留其內、
    不受其他無權者侵入或滯留其內干擾破壞之權利，所謂「無
    故侵入」，應指行為人無權或未得權利人之同意，又無正當
    理由，而違反權利人之意思，以積極作為或消極不作為之方
    式進入他人之住宅、建築物或附連圍繞之土地，至其係公然
    或秘密、和平抑或強行為之，均非所問；其理由正當與否，
    應以客觀標準觀察，凡法律、道義、習慣等所應許可，而無
    背於公序良俗者，始可認為正當理由。查：
　⒈告訴人在圍繞第257之3號土地之白色尼龍網上懸掛記載「私
    人地請勿入」文字之告示牌等情，有現場照片在卷可證（見
    偵字卷第111頁），足徵告訴人明確對外表示其圍繞之範圍
    係其私人土地，不欲他人進入之意。
　⒉被告於臺灣臺中地方檢察署108年度他字第5380號竊佔案件（
    下稱另案）警詢時供稱：告訴人鑑界後有告知伊佔到其果園
    ，伊只是承租人，故伊叫告訴人去找地主談等語（見本院卷
    第170-172頁），嗣於本院審理時自承：伊進入前沒有詢問
    告訴人，告訴人亦無表示伊可以進入第257之3號土地採收果
    實等語（見本院卷第277-278頁）；證人即第257號土地出租
    人張彩雲於另案偵查中證稱：果園自69年起出租予被告，伊
    於告訴人鑑界時未到場，告訴人有通知伊果樹在其所有之土
    地上，伊交給被告處理等語（見本院卷第177-179頁），佐
    參108年5月13日現場影音譯文（見偵字卷第27-29頁）中，
    被告數次提及「鑑界有問題，要找我的出租人」、「你4月2
    2日圍起來，你有經過地主，你有經過說可以圍？要圍，去
    年就要處理了，現在才圍，妨礙我的工作」等對鑑界結果之
    不服及對告訴人將第257之3號土地圍起來之不滿等情，顯見
    被告於108年5月間已知悉部分果樹根植在告訴人所有第257
    之3號土地上，及告訴人有禁止他人進入第257之3號土地之
    具體作為，猶未得告訴人同意，於犯罪事實欄所載時間多次
    擅自進入第257之3號土地，其所為均已違反告訴人之意願，
    侵害告訴人就其私人土地不受他人侵入之權利與住居安寧，
    難認有正當理由，而屬「無故」侵入至明。
　⒊又無論果樹之種植人或其所有權歸屬為何，或土地經界是否
    曾因自然因素有所位移，果樹在告訴人所有之第257之3號土
    地上及告訴人有禁止他人任意進入該私人土地之積極行為，
    既屬不爭之事實，被告亦明知前情，縱出於管理果樹之目的
    ，或欲就該等果樹主張權利，自應循合法途徑為之，尚不得
    以此作為其可侵入告訴人所有第257之3號土地之正當化事由
    。是被告前揭所言及辯護人為被告之利益所為之辯護，皆無
    可憑採。
  ㈣綜上所述，被告所為各次侵入住宅附連圍繞土地犯行，洵堪
    認定，應依法論科。　　
二、論罪
　㈠按刑法第306條第1項原規定：「無故侵入他人住宅、建築物
    或附連圍繞之土地或船艦者，處1年以下有期徒刑、拘役或3
    00元以下罰金」，依刑法施行法第1條之1第1項、第2項前段
    規定，罰金部分應就其所定數額提高為30倍，即新臺幣9,00
    0元；嗣於被告行為後修正為：「無故侵入他人住宅、建築
    物或附連圍繞之土地或船艦者，處1年以下有期徒刑、拘役
    或9,000元以下罰金」，於108年12月25日公布，於同年月27
    日施行。互核修正前後之規定，新法僅將原定罰金依刑法施
    行法第1條之1第1項、第2項前段規定計算後之數額予以明文
    化，就犯罪之構成要件、刑罰效果均未變更，無較有利或不
    利於被告之情形，故無新舊法比較之問題，應逕適用裁判時
    之規定。
　㈡核被告各次所為，均係犯刑法第306條第1項之侵入住宅附連
    圍繞土地罪。公訴意旨認被告係犯同條項之侵入住宅罪，雖
    有未洽，然此僅同項規定之不同態樣，尚無變更法條之問題
    ，復經本院於審理時告知「侵入附連圍繞土地」之犯罪型態
    ，予被告及其辯護人辯論機會，應無礙於被告防禦權之行使
    。
　㈢被告主觀上基於採收果實之單一犯意，於犯罪事實欄一、㈠所
    載108年5月12日、同年月13日及同年月15日之密接期間，多
    次無故侵入告訴人所有第257之3號土地，侵害同一法益，各
    行為間獨立性薄弱，依一般社會健全觀念，難以強行分開，
    應視為數個舉動之接續施行，合為包括之一行為予以評價較
    為合理，屬接續犯，應僅論一罪。
　㈣被告所犯6次侵入住宅附連圍繞土地罪間，犯意各別，行為互
    殊，應分論併罰。
三、爰以行為人之責任為基礎，審酌被告未循合法、正當途徑解
    決雙方糾紛，出於採收其種植之果樹上果實之目的，未得告
    訴人之同意，逕自侵入告訴人所有之第257之3號土地，侵害
    告訴人對於私人土地之進出管領權利及住居安寧，實屬不該
    ，其所採犯罪手段尚稱平和；被告無相類犯罪之前案紀錄，
    此有臺灣高等法院被告前案紀錄表附卷可參（見本院卷第17
    頁），犯後始終否認犯行，亦未與告訴人達成和解或徵得其
    諒解，暨被告自陳國中肄業、務農、需扶養配偶、父親及孫
    子、經濟狀況勉持、健康狀況良好（見本院卷第279頁）等
    一切情狀，分別量處如主文所示之刑，併諭知易科罰金之折
    算標準。復斟酌被告所犯各罪之犯罪類型、罪質、目的、手
    段與法益侵害結果均屬相似，且非侵害不可替代性、不可回
    復性之個人法益，各罪行為時間間隔未久，地點同一等情，
    定其應執行如主文所示之刑，併諭知易科罰金之折算標準。
據上論斷，應依刑事訴訟法第299條第1項前段，刑法第306條第1
項、第41條第1項前段、第51條第6款，刑法施行法第1條之1第1
項，判決如主文。
本案經檢察官康存孝提起公訴，檢察官藍獻榮、林明誼到庭執行
職務。
中　　華　　民　　國　　110 　年　　12　　月　　21　　日
                  刑事第十五庭  法  官  鄭咏欣 
以上正本證明與原本無異。
如不服本判決應於收受送達後20日內向本院提出上訴書狀，並應
敘述具體理由；其未敘述上訴之理由者，應於上訴期間屆滿後20
日內向本院補提理由書（均須按他造當事人之人數附繕本）「切
勿逕送上級法院」。
告訴人或被害人如不服判決，應備理由具狀向檢察官請求上訴，
上訴期間之計算，以檢察官收受判決正本之日起算。
                                 書記官  施佑諭      
中　　華　　民　　國　  110   年　　12    月　 　21　日 
附錄本案論罪科刑法條：
中華民國刑法第306條
無故侵入他人住宅、建築物或附連圍繞之土地或船艦者，處一年
以下有期徒刑、拘役或九千元以下罰金。
無故隱匿其內，或受退去之要求而仍留滯者，亦同。